臺灣彰化地方法院民事判決　99年度重勞訴字第5號
原　　　告　陳俊維
訴訟代理人　楊佳勳律師
複　代理人　鄭弘明律師
被　　　告　高安工程行
兼　法　定
代　理　人　顧朝安
共　　　同
訴訟代理人　王庭鴻律師
共　　　同
複　代理人　陳國偉律師
被　　　告　顧豔秋
上列當事人間請求損害賠償等事件，本院於民國100 年9 月6 日
言詞辯論終結，判決如下：
    主      文
被告高安工程行應給付原告新臺幣伍拾伍萬柒仟玖佰玖拾伍元，
及自民國九十九年十一月三日起至清償日止，按年息百分之五計
算之利息。
原告其餘之訴駁回。
訴訟費用由被告負擔百分之九，餘由原告負擔。
本判決原告勝訴部分，於原告以新臺幣壹拾捌萬元為被告高安工
程行預供擔保後得假執行；但被告高安工程行如以新臺幣伍拾伍
萬柒仟玖佰玖拾伍元為原告預供擔保得免為假執行。
原告其餘假執行之聲請駁回。
    事實及理由
壹、程序方面：
（一）被告高安工程行乃被告顧朝安與顧豔秋所合夥成立之商號
      ，並推由被告顧朝安為執行業務負責人，有彰化縣政府營
      利事業登記證、營利事業登記抄本影本附卷可稽（見本院
      卷第77、78頁），並經原告陳稱：「顧朝安是老闆，是主
      要執行業務的人」等語在卷（見本院卷第205 頁），故本
      件被告高安工程行之法定代理人為被告顧朝安。
（二）按訴狀送達後，原告不得將原訴變更或追加他訴，但請求
      之基礎事實同一，不甚礙被告之防禦及訴訟之終結，不在
      此限，民事訴訟法第255 條第1 項第2 、7 款定有明文。
      查本件原告原起訴主張：「1.被告高安工程行、被告顧朝
      安應共同給付原告新臺幣（下同）6,215,917 元，及自起
      訴狀繕本送達之翌日起至清償日止，按年息百分之5 計算
      之利息。2.原告願供擔保，請准宣告假執行。3.訴訟費用
      由被告等負擔。」，後於民國（下同）100 年7 月具狀追
      加被告顧豔秋，並變更訴之聲明為：「1.被告高安工程行
      、被告顧朝安、被告顧豔秋應連帶給付原告6,215,917 元
      ，及自起訴狀繕本送達之翌日起至清償日止，按年息百分
      之5 計算之利息。2.原告願供擔保，請准宣告假執行。3.
      訴訟費用由被告等負擔。」（見本院卷第176 頁），揆諸
      前開之說明，核屬請求基礎事實同一，且不甚礙被告之防
      禦及訴訟之終結，應予允許。
貳、實體方面：
一、原告起訴主張：
（一）按合夥債務應先就合夥財產為清償，必合夥財產不足清償
      合夥債務時，始由各合夥人任清償之責；是合夥財產不足
      清償合夥之債務時，為各合夥人連帶責任之發生要件，債
      權人請求命各合夥人對於不足之額連帶清償，自應就此項
      要件之存在，負主張並舉證之責任（最高法院18年上字第
      387 號判例、83年度臺上字第816 號判決意旨可參）。經
      查，本件訴訟標的金額高達621 萬餘元，而被告高安工程
      行為被告顧朝安與顧艷秋之合夥事業，依財政部臺灣省中
      區國稅局彰化分局檢附之被告高安工程行稅籍資料顯示，
      其97、98年之營業淨利，以及98年之固定資產實均不足賠
      償本件之損害。是以，身為被告高安工程行合夥人之被告
      顧艷秋、顧朝安，自應與被告高安工程行對原告連帶負相
      關之損害賠償債任。
（二）原告自96年3 月29日起即受僱於被告高安工程行，擔任搭
      、拆鷹架之工作，嗣原告於98年5月1日在工地執行職務時
      ，因被告未設置、提供安全網、安全母索、安全帶等，致
      使原告不幸自鷹架上摔落，受有雙側腳跟骨粉碎性完全骨
      折、右側踝關節外傷性關節炎併關節僵硬等傷害，右腳腳
      踝關節因而永久失能，左腳則持續治療中。原告受僱從事
      上開工作，實有墜落危險之虞，被告應依勞工安全衛生法
      第5條第1項第5款、勞工安全衛生設施規則第224、22 5、
      281條等相關法規，張掛安全網，或設置安全母索，提供
      合乎標準之背負式安全帶、安全帽等必要防護器具，以避
      免原告於從事搭、拆鷹架時，掉、墜落受傷之危險。被告
      怠於為上揭行為，係屬違反保護他人之法律，致生損害於
      原告，且無阻卻違法之事由，自應推定為有過失，且被告
      過失行為與原告所受傷害間顯具有相當因果關係，被告應
      依民法第184條第1項前段、第2項，及職災勞工保護法第7
      條等規定，對原告所受之損害，負損害賠償之責任。依民
      法第193條第1項、第195條第1項前段之規定，原告應得向
      被告請求如下項目之損害賠償。
    1.增加生活上支出部分：
      有醫療收據為證之醫療費用支出17,376元，及看護費用共
      計420,200 元。看護費用部分包括住院看護部分及出院看
      護部分，說明如下：
    (1)原告自本件職災事故由鷹架摔落後，分別住院進行開刀手
      術2 次，即98年5 月1 日起至同年5 月9 日止；99年5 月
      30日起至同年6 月5 日止，共計16日，每日看護費用為2,
      200 元，合計35,200元。
    (2)原告進行前開手術治療後，於98年5 月9 日出院，醫囑原
      告98年5 月9 日起至同年10月31日止需臥床。是原告出院
      後臥床期間之看護，計175 天，每日看護費用為2,200 元
      ，合計385,000 元。
    2.勞動能力減損之損害：
      原告因被告之過失行為致受有右腳腳踝關節永久失能之傷
      害，經勞工保險局核定為勞工保險條例第53條規定第11級
      之失能等級，是其減少勞動能力程度達百分之38.45%。以
      原告受傷前每月之平均工資45,000元（因原告事發前最近
      4 個月之薪資，總計為180,000 １元，180,000 ÷4 ＝45
      ,000）計算，自原告98年5 月1 日受傷時起至原告65歲，
      即133 年9 月27日退休為止，共計424 個月，依霍夫曼計
      算法計算一次給付金額，扣除中間利息後，共計原告勞動
      能力減少之損害為4,220,346 元（45,000×38.45 ×243.
      00000000＝4,220,346，元以下四捨五入）。
    3.精神慰撫金：
      原告原係四肢健全，身體健康之人，與配偶賴淨如育有兩
      名幼子陳梓柔（92年12月4 日生）、陳旻聖（98年3 月25
      日生），渠等端賴原告在外工作賺錢維持家計，而原告從
      事之工作係依靠體力勞動為主，今因被告怠於設置、提供
      必要合乎標準之安全網、安全帶等安全設備，致原告自高
      處墜落後，右肢成殘、左肢肌肉嚴重萎縮，無法正常行走
      ，僅賴輔具行動，原告顯無法再從事其他勞力之工作，亦
      無法過著與一般人同樣之生活，其所背負之家庭生計重擔
      與其身體及精神上之痛苦，實難言喻。是以，請考量原告
      與被告之身分、社經地位、年齡、資力、學歷，判定被告
      應賠償原告精神慰撫金100萬元。
（三）按「投保單位違背本條例規定，將投保薪資金額以多報少
      或以少報多者，自事實發生之日起按其短報或多報之保險
      費金額，處以2 倍罰鍰，並追繳其溢領給付金額。勞工因
      此所受損失應由投保單位賠償之。」勞工保險條例第72條
      第2 項定有明文。又所謂月投保薪資，係指由投保單位按
      被保險人之月薪資總額，依投保薪資分級表之規定，向保
      險人申報之薪資；前述月薪資總額，以勞動基準法第2 條
      第3 款規定之工資為準，其每月收入不固定者，以最近3
      個月收入之平均為準，勞工保險條例第14條第1 項、勞工
      保險條例施行細則第32條第1 項均有明文。查原告事發前
      最近4 個月之薪資，總計為180,000 元，已如前述，亦有
      各類所得扣繳暨免扣繳憑單可資證明，被告高安工程行自
      行製作之薪（工）資印領清冊，並不足以證明原告每月實
      際領得之薪資數額，是其每月平均薪資為45,000元，被告
      高安工程行依勞工保險投保薪資分級表規定申報之月投保
      薪資，應為第22級43,900元，惟被告申報之月投保薪資僅
      為第4 級19,200元，顯屬以多報少，被告顧朝安、顧豔秋
      所涉刑責部分，亦經臺灣彰化地方法院檢察署檢察官以10
      0 年度偵字第3206號提起公訴。是關於原告勞工保險給付
      之差額損害合計557,995 元（197,520 ＋360,475 ＝557,
      995 ，詳如下述），被告應依勞工保險條例第72條、民法
      第184 條第1 項前段與第2 項規定，負賠償之責：
    1.關於失能給付之損害：
      按勞工保險局本應依原告經診斷永久失能之當月起，前6
      個月之平均月投保薪資43,900元（平均日投保薪資1,463
      元），發給第11等級之職業傷病失能給付240 日，即351,
      120 元，惟因被告將原告之月投保薪資金額，以多報少，
      致勞工保險局僅核發原告失能給付153,600 ，是被告應賠
      償原告關於失能給付之差額197,520 元（351,120 －153,
      600 ＝197,520 ）。
    2.關於傷病給付之損害：
      按被保險人因執行職務而致傷害或職業病不能工作，以致
      未能取得原有薪資，正在治療中者，自不能工作之第4 日
      起，發給職業傷害補償費或職業病補償費。職業病種類表
      如附表1 ；又職業傷害補償費及職業病補償費，均按被保
      險人平均月投保薪資百分之70發給，每半個月給付1 次，
      如經過1 年尚未痊癒者，其職業傷害或職業病補償費減為
      平均月投保薪資之半數，但以1 年為限，勞工保險條例第
      34、36條分別定有明文。查原告右腳腳踝關節永久失能，
      左腳則持續治療中，又職業傷病事故申請傷病給付，應按
      事故當月起前6 個月之平均日投保薪資1,463 元之70% ，
      發給365 日（自不能工能之日98年5 月1 日之第4 日起，
      即98年5 月4 日起至99年5 月5 日止），計373,797 元（
      1,463 ×70% ×365 ＝373,797 ，元以下四捨五入）；再
      按事故當月起前6 個月之平均日投保薪資1,463 元之50%
      ，發給365 日（即由99年5 月6 日起至100 年5 月7 日止
      ），計266,998 元（1,463 ×50% ×365 ＝266,998 ，元
      以下四捨五入），兩者總計為640,795 元（373,797 ＋26
      6,998 ＝640,795 ）。惟因被告將月投保薪資金額，以多
      報少，致勞工保險局僅核發傷病給付280,320 元（640 ×
      70% ×365 ＋640 ×50% ×365 ＝360,475 ，元以下四捨
      五入）予原告，故被告關於傷病給付之差額，應賠償原告
      360,475 元（640,795 －280,320 ＝360,475 ）。
（四）和解之範圍，應以當事人相互間欲求解決之爭點為限，至
      於其他爭點，或尚未發生爭執之法律關係，雖與和解事件
      有關，如當事人並無欲求一併解決之意思，要不能因其權
      利人未表示保留其權利，而認該權利已因和解讓步，視為
      拋棄而消滅（最高法院57年臺上字第2180號判例要旨參照
      ）。查本件職業災害發生後，被告顧朝安雖曾於支助、補
      貼原告生活費用時，要求原告書立同意書（下稱系爭同意
      書），然系爭同意書之內容原告實不甚清楚，且並未同意
      以系爭同意書拋棄所有對被告得以請求之權利；又觀諸系
      爭同意書可知，立同意書人、簽名人均為訴外人顧建興與
      原告，是系爭同意書之契約效力，應僅及於甲乙雙方即顧
      建興與陳俊維間，況債權契約僅具相對效力，被告並非系
      爭同意書之契約當事人，無法據以主張兩造間業已和解；
      再原告與訴外人顧建興簽立系爭同意書時，見證人呂靜玉
      並無在場，訴外人顧建興與原告洽談之過程中，未曾提出
      授權委託書，也未將該授權委託書附於系爭同意書後作為
      附件，顯見授權委託書應屬事後製作；此外，遍觀系爭同
      意書之內容，並無被告授權訴外人顧建興代理之文字，亦
      無被告之文字，顯見系爭同意書無法依民法第103 條代理
      之規定，對本人即被告發生效力，縱被告事後「承認」，
      亦不符合民法第170 條表見代理之規定兩造並未達成和解
      甚明。綜上，被告應連帶賠償原告因本件職業災害所受之
      損失，共計5,657,922 元，及被告將原告投保薪資以多報
      少，致原告減少請領勞保給付之差額損失557,995 元，合
      計6,215,917 元。
（五）並聲明：1.被告應連帶給付原告6,215,917 元，及自起訴
      狀繕本送達翌日起至清償日止，按週年利率百分之5 計算
      之利息。2.原告願供擔保，請准予宣告假執行。3.訴訟費
      用由被告等負擔。
二、被告則以：
（一）原告主張被告應連帶賠償原告所受之損害，卻未提出被告
      應連帶賠償之依據，並無可採。又原告主張每日薪資為1,
      800 元，每月實際領得之薪資約為45,000元至50,000元云
      云，被告亦否認之。查原告受僱於被告係按日計酬，即以
      實際工作日數，乘以日薪1,800 元，計算每月應領之薪資
      。而原告於97年間之薪資為10,000元至32,000元不等；至
      於原告所提98年1 月至98年4 月扣繳憑單記載原告所得合
      計180,000 元（平均每月45,000元）一節，乃與事實不符
      ，蓋應係被告之承辦人員誤認本件職災後被告給付原告之
      80,000元和解金亦屬被告之支出，而將該筆款項計入原告
      98 年1月至4 月之薪資內所致。
（二）被告於每月受僱之員工就任之初，即發給安全帽及安全帶
      等配備，而本件原告於受僱之初亦受領有上揭安全配備。
      且於施工前均再由工安助理告知應配帶前開安全配備。至
      於安全母索支柱工法之組立及拆除，係勞工安全衛生研究
      所，自98年起所推廣之建築鷹架假設工程安全施作工法之
      一，並非建築鷹架拆除安全施作之唯一工法，是縱使被告
      未採用安全母索工法，亦難謂被告有何違反保護他人法律
      之事實。況且，拆除作業應以安全帶能施作位置及材料要
      求回收完全無損失為原則，原告係工地之領班，自應注意
      施工程序及安全，惟原告為求工作便利，乃自行站立於非
      工作區域之鄰居鐵皮建物屋頂上，以拋扔方式拆除鷹架，
      致使安全帶無法發揮功能而自鐵皮建物屋頂滑落，其所受
      之前揭傷情，被告並無任何故意、過失或違反保護他人法
      律之事實存在。
（三）按「稱和解者，謂當事人約定，互相讓步，以終止爭執或
      防止爭執發生之契約。」、「和解有使當事人所拋棄之權
      利消滅及使當事人取得和解契約所訂明權利之效力。」民
      法第736 條及第737 條定有明文。查原告於因本件職災事
      故受傷後，即多次向被告索取金錢，被告乃於98年10月16
      日，委任訴外人顧建興與原告達成和解，並簽立系爭同意
      書，依系爭同意書同意條件第2 條所載：「嗣後無論任何
      情形乙方（即原告）或任何其他人不可再向甲方（即被告
      ）要求其他金額或支付費用。不得再有任何異議並拋棄民
      刑事訴訟法上之一切追訴權。」，原告業已拋棄對於被告
      之損害賠償請求權，原告再次訴請被告賠償，自屬於法無
      據。
（四）被告固不否認原告因本件職災事故，支出醫療費用17,376
      元，惟原告此部分之損害業已由被告所投保責任保險之富
      邦產物保險股份有限公司，給付保險金，原告此部分之損
      害已受貼補，原告再請求被告賠償，即屬無由。又原告主
      張受有看護費用420,200 元之損害，被告亦否認之，蓋原
      告並未舉證證明原告有何支出看護費用之必要及事實，是
      原告此部分之請求依法自不應准許。再被告對於原告請求
      勞動力減損損害、失能給付損害、傷病給付損害之計算方
      式，係以原告每月平均工資45,000元及診斷永久失能之當
      月起6 個月平均投保薪資43,900元（平均日投保薪資1,46
      3 元）計算，惟原告每月平均工資非45,000元，已如前述
      ，是原告以每月工資45,000元計算請求被告賠償勞動力減
      損之損害、失能給付之損害及傷病給付之損害，均有錯誤
      。另本件原告受有傷害係因原告自身之過失所致，亦如前
      述，是縱認被告有賠償原告精神慰撫金之必要，原告請求
      100 萬元，參酌原告之過失比例後，實屬過高。
（五）復倘被告對原告負有賠償損害之義務，原告已自被告受領
      之80,000元，應自賠償金額中扣除。又按由雇主負擔費用
      之其他商業保險給付，固非依法令規定之補償，惟雇主既
      係為分擔其職災給付之風險而為之投保，以勞動基準法第
      59條職業災害補償制度設計之理念在分散風險，而不在追
      究責任，與保險制度係將個人損害直接分散給向同一保險
      人投保之其他要保人，間接分散給廣大之社會成員之制度
      不謀而合，是以雇主為勞工投保商業保險，確保其賠償資
      力，並以保障勞工獲得相當程度之賠償或補償為目的，應
      可由雇主主張類推適用該條規定予以抵充，始得謂與立法
      目的相合（最高法院95年度臺上字第854 號判決要旨參照
      ）。是除原告業已受領之勞保給付共計433,920 元，應依
      勞動基準法第59條規定予以扣除外；被告另向富邦產物保
      險股份有限公司投保僱主補償契約責任保險、美亞產物保
      險股份有限公司投保意外險、大都會保險股份有限公司投
      保團體保險，已分別給付予原告收受之保險給付，亦均應
      自賠償金額中扣除。綜上所述，原告訴請被告連帶賠償6,
      215,917元實屬於法無據等語，資為抗辯。
（六）並聲明：1.請求駁回原告之訴。2.訴訟費用由原告負擔。
      3.如受不利之判決，被告願供擔保，請准宣告免為假執行
      。
三、兩造不爭執之事項：
（一）原告自96年3 月起受僱於被告高安工程行，擔任搭、拆鷹
      架之工作。
（二）被告顧朝安、顧豔秋以每月19,200元之金額，替原告申請
      加入勞保，經臺灣彰化地方法院檢察署檢察官以100 年度
      偵字第3206號認定有詐欺之罪嫌，而提起公訴。
（三）原告於98年5 月1 日，在工作執行職務時自鷹架上摔落，
      受有雙側腳跟骨粉碎性骨折、右側踝關節外傷性關節炎併
      關節僵硬等傷害。因右腳腳踝關節永久失能，原告因此領
      有中華民國身心障礙手冊。
（四）原告因本件職業災害事故，支出醫療費用17,376元，減少
      勞動能力程度達38.45 %。
（五）被告自本件職業災害事故迄今，已支付80,000元予原告；
      原告另已受領勞保給付433,392 元，及美亞產物保險股份
      有限公司保險給付80,000元，大都會國際人壽保險股份有
      限公司保險給付16,800元，富邦產物保險股份有限公司保
      險給付28,824元。
四、得心證之理由：
（一）原告自96年3 月起受僱於被告高安工程行，擔任搭、拆鷹
      架之工作，嗣原告於98年5 月1 日，在工作執行職務時自
      鷹架上摔落，受有雙側腳跟骨粉碎性骨折、右側踝關節外
      傷性關節炎併關節僵硬等傷害，並因右腳腳踝關節永久失
      能，因此領有中華民國身心障礙手冊；又原告因本件職業
      災害事故，支出醫療費用17,376元，減少勞動能力程度達
      38.45%，而被告自本件職業災害事故迄今，已支付80,000
      元予原告，原告另已受領勞保給付433,392 元，美亞產物
      保險股份有限公司保險給付80,000 元 ，大都會國際人壽
      保險股份有限公司保險給付16,800元，富邦產物保險股份
      有限公司保險給付28,824元等情，有財團法人彰化基督教
      醫院（下稱彰基醫院）診斷書、中華民國身心障礙手冊、
      富邦產物保險股份有限公司匯款簽核報告書、匯款通知書
      、大都會國際人壽保險股份有限公司理賠給付通知函暨明
      細表、申請書、美亞產物保險股份有限公司函文、友邦產
      物營造綜合保險單附卷可稽（見本院卷第12、13、82-85
      、118 、120 、121 、123 、124 、126-130 頁），且為
      兩造所不爭執（見本院卷第174 頁），堪認屬實。又被告
      顧朝安、顧豔秋僅以每月19,200元之金額替原告申請加入
      勞保，經臺灣彰化地方法院檢察署檢察官認被告顧朝安、
      顧豔秋涉及詐欺案件，以100 年度偵字第3206號提起公訴
      一事，有臺灣彰化地方法院檢察署檢察官起訴書在卷可憑
      （見本院卷第154 、155 頁），為兩造所不爭執，堪信為
      真。原告主張其因本件職災事故，受有前述之傷害，被告
      應依民法第184 條第1 項前段、第2 項，及職災勞工保護
      法第7 條等規定，負損害賠償之責任，而依民法第193 條
      第1 項、第195 條第1 項前段之規定，原告應得向被告請
      求醫療費用支出、看護費用支出、減少勞動力之損害、精
      神慰撫金；另因被告顧朝安、顧豔秋將原告之薪資以多報
      少，被告應賠償原告關於失能給付、傷病給付受領差額之
      損害，則為被告否認在卷，並以前詞置辯，是本件主要之
      爭點為，兩造是否已就本件職災事故之損害賠償事宜達成
      和解？若肯之，和解效力所及之範圍為何？原告得否另行
      請求失能給付、傷病給付受領差額之損害賠償？
（二）按稱和解者，謂當事人約定，互相讓步，以終止爭執或防
      止爭執發生之契約；和解有使當事人所拋棄之權利消滅及
      使當事人取得和解契約所訂明權利之效力，民法第736 條
      及第737 條定有明文。
    1.查被告辯稱：於98年10月16日，被告委任訴外人顧建興與
      原告就本件職災事故之損害賠償事宜達成和解，並簽立系
      爭同意書等情，業據被告提出同意書、授權委託書附卷可
      參（見本院卷第79、80頁），依系爭同意書同意條件第2
      條並載有：「嗣後無論任何情形乙方（即原告）或任何其
      他人不可再向甲方（即被告）要求其他金額或支付費用。
      不得再有任何異議並拋棄民刑事訴訟法上之一切追訴權。
      」等文字；核與證人呂靜玉於本院審理時到庭證稱：「（
      問：是否看過這份同意書？）是的，上面的簽名是我簽的
      ，當時在辦公室簽的，在場的就是有簽名的3 個人。」、
      「（問：當時陳俊維簽立的意思為何？）不是很清楚。我
      當時簽名是兩造談好之後，我剛好在現場就叫我當見證人
      ，我對於兩造的談話並沒有參與，我認識顧建興，他也是
      公司的員工，是我打電話請顧建興回來處理的，所以我知
      道公司有委託他處理與原告間的糾紛... 」等語（見本院
      卷第97頁）；以及證人顧建興於本院審理時到庭證稱：「
      （問：卷附98年10月16日同意書影本是否看過？當時簽立
      情形？）有。當時老闆比較忙，所以請我與原告簽立該份
      同意書，當時現場還有一位呂靜玉在旁辦公。之前原告來
      拿錢的時候，因為比較忙要馬上離開，所以雙方約定好由
      被告打好字後，再請原告過來簽名。以事由1 中所載30,0
      00元及24,558元為例，是指被告已經給付原告，而且也不
      會拿回來的部分，事由2 所載保險公司已經支付約110,00
      0 元，此部分是保險公司所付，但保費是被告公司平日在
      繳的，同意條件(一)第1 點，當天我有付原告50,000元，2
      、3 點的部分，後來沒有再給原告錢。」、「（問：同意
      書文字是誰繕打？是否清楚同意書內容？同意書是否有高
      安工程行或顧朝安的字？同意書上面有無記載由你代表高
      安工程行或顧朝安？）我請呂靜玉上網幫我抓資料的，內
      容是否有修改我不知道。我對內容清楚。同意書上面沒有
      高安工程行或顧朝安的字。所有關於勞工的事情，實際上
      老闆有授權我，但同意書上沒有記載。」、「（問：同意
      書上後的委託書是何時所簽？簽同意書時，有無提供授權
      委託書給原告看？）是上面的日期所簽。上班時，我們就
      會提供手冊給原告看，表示所有關於員工的問題都是向我
      聯繫，但簽同意書時並沒有提供授權委託書給原告看，只
      有口頭告知。」、「（問：原告在簽同意書時，他是否知
      道你是代表被告公司或顧朝安簽立同意書？）他應該知道
      。因為他有跟老闆聯絡，當時老闆在桃園，而我爸爸不巧
      發生車禍，目前腦死中，我是在我爸爸發生車禍後，才趕
      到公司與原告簽立同意書。」、「（問：同意書的內容，
      跟你和原告間所談條件是否相同？）對，他簽同意書前，
      內容他都看過。原告簽立同意書前，沒有向我表示任何意
      見，他只說趕快把錢給我，我就回家我不想待在高安公司
      。」等語（見本院卷第172 、173 頁）相符，足堪採信。
    2.原告固稱：系爭同意書之契約效力，應僅及於原告與訴外
      人顧建興之間，被告並非系爭同意書之契約當事人，無法
      持系爭同意書據以主張兩造間業已和解；又原告與顧建興
      簽立系爭同意書時，證人呂靜玉並無在場，顧建興於過程
      中亦未提出授權委託書，或將該授權委託書附於系爭同意
      書後作為附件，顯見授權委託書應屬事後製作；系爭同意
      書內容無被告授權訴外人顧建興代理之文字，更無涉及被
      告之文字，顯見系爭同意書無法依民法第103 條代理之規
      定，對本人即被告發生效力，縱被告事後「承認」，亦不
      符合民法第170 條表見代理之規定，是以兩造並未達成和
      解云云。惟參以原告自陳：當天到公司看過系爭同意書後
      ，雖與顧建興有所爭執，然最後仍簽立了系爭同意書等語
      （見本院卷第206 頁），及系爭同意書事由1.所載：「中
      華民國98年5 月1 日13時30分，乙方（即原告）因不慎發
      生意外，甲方為免除乙方生活發生困頓，先行墊付生活費
      30,000元，勞健保費24,558元。」（見本院卷第79頁）甚
      為明確等情，顧建興既非被告高安工程行之負責人或合夥
      人，與原告間亦無任何之債務關係，並無給付金錢予原告
      之義務（見本院卷第205 、206 頁），且原告亦非全無智
      識之人，國中畢業後，歷經修車、鐵工、果菜搬運、搭拆
      鷹架等工作（見本院卷第206 頁），已有相當之社會經驗
      ，應堪認定原告當時係在充分了解系爭同意書之內容後，
      出於自由意志而為簽立之行為，原告雖曾稱：訴外人顧建
      興表示如果不簽就拿不到50,000元云云，然為被告所否認
      ，原告亦無法提出相關之證據以實其說，故乃不足採。另
      縱然系爭同意書上並無載明代理之意旨、訴外人顧建興亦
      未當場出示授權委託書，然據前證人顧建興、呂靜玉所為
      之證言可知，原告對於被告高安工程行委任訴外人顧建興
      處理本件職災事故之相關事宜，應屬知悉；且衡諸常情，
      倘若確實訴外人顧興建未受被告委任，則原告所陳與原告
      無債權債務關係、不需對本件職災事故負責之訴外人顧建
      興，何以需在父親車禍腦死之當日，仍趕往被告處，與原
      告洽談本件職災事故之損害賠償事項？並一同簽立系爭同
      意書？故系爭同意書內容中之甲方，實際上應係受被告之
      委任，而為代理無訛。再者，原告於本院審理時另陳稱：
      98年10月15日下午，公司會計呂靜玉曾打電話給伊，表示
      當天下午3 、4 點，被告顧艷秋要拿5 萬元給伊，後來又
      改成翌日上午，請伊前往公司領取等語（見本院卷第206
      頁），顯見原告對於簽立系爭同意書之98年10月16日當日
      ，被告將與其就本件職災事故進行相關賠償事務之處理，
      應屬明瞭，難謂原告不知訴外人顧建興當天所交付之50,0
      00元係被告所給予，益徵兩造確有合意簽訂系爭同意書，
      成立訴訟外之和解無疑。而據系爭同意書同意條件(二)所載
      ：「嗣後無論任何情形乙方或任何其他人不可再向甲方要
      求要求其他金額或支付費用。不得再有任何異議並拋棄民
      刑事訴訟上一切追訴權」等語（見本院卷第79頁），足認
      原告已捨棄對被告之民事責任請求權，原告再行提起本件
      訴訟，請求被告給付增加生活上支出（包括醫療費用、看
      護費用）385,000 元、勞動能力減損之損害4,220,346 元
      ，以及精神慰撫金100 萬元，共計5,605,346 元部分，並
      無理由，應予駁回。
（三）次按投保單位違反勞工保險條例規定，將投保薪資金額以
      多報少或以少報多者，自事實發生之日起，按其短報或多
      報之保險費金額，處4 倍罰鍰，並追繳其溢領給付金額。
      勞工因此所受損失，應由投保單位賠償之，勞工保險條例
      第72條第3 項定有明文。經查：
    1.本件原告主張：其於被告高安工程行工作期間，每月平均
      薪資為45,000元，依勞工保險投保薪資分級表規定申報之
      月投保薪資，應為第22級43,900元，惟被告高安工程行申
      報之月投保薪資僅為第4 級19,200元，顯屬以多報少等節
      ，業據其提出勞工保險局函文、各類所得扣繳暨免扣繳憑
      單、勞工保險薪資分級表在卷可按（見本院卷第26、28-3
      0 頁），據前開扣繳憑單，原告98年1 至4 月所得總額為
      180,000 元，即每月平均所得應為45,000元，核與臺灣彰
      化地方法院檢察署檢察官於100 年度偵字第3206號案件中
      所為之認定：「每月薪資總額45,000元至50,000元不等」
      （見本院卷第154 頁），大致相符。被告固辯稱：依原告
      97年度之薪資，每月所得僅約10,000元至32,000元不等，
      至於原告所提出之扣繳憑單，應係被告內之承辦人員，誤
      將被告給予原告之80,000元和解費用列入其薪資所致云云
      ，並提出新資印領清冊附於卷內為證（見本院卷第73頁）
      。然觀諸被告所提出之上揭事證，係被告自行以電腦列印
      製作而成，其上並無任何負責人員之蓋印，或可佐證其為
      真實之憑證，故上開薪資印領清冊之真實性為何，乃未可
      知，尚難憑採。此外，被告顧豔秋於另案（臺灣彰化地方
      法院檢察署100 年度偵字第3206號）偵訊時亦陳稱：「（
      問：陳俊維的薪資如何算？）…他1 個月薪資約4 、5 萬
      元。」、「（問：對於指示劉美麗將投保薪資以多報少之
      犯罪事實是否承認？）承認」等語（見臺灣彰化地方法院
      檢察署99年度交查字第165 號卷99年10月11日訊問筆錄第
      4 頁、100 年1 月26日訊問筆錄第4 頁），核與訴外人劉
      美麗即被告高安工程行會計於另案（臺灣彰化地方法院檢
      察署100 年度偵字第3206號）偵訊時證述：「（問：何人
      要你去申報19,200元薪資？）是顧豔秋小姐。」、「（問
      ：高安工程行負責人？）負責人是顧朝安，但顧豔秋是合
      夥人。」、「（問：陳俊維所領薪水不只19,200，為何只
      申報19,200元？）因為是顧豔秋小姐叫我這樣報的。」等
      語（見臺灣彰化地方法院檢察署99 年 度交查字第16 5號
      卷99年11月23日訊問筆錄第2 、3 頁）相符，足認為真。
      而被告顧朝安為被告高安工程行之負責人，被告顧豔秋為
      合夥人，其等均因涉及短報原告薪資所得，經臺灣彰化地
      方法院檢察署檢察官以100 年度偵字第3206號提起公訴一
      事，亦經本院調閱上開卷證查核無誤，為兩造所不爭執，
      是被告短報原告薪資，致原告請領勞工保險傷病給付保險
      金低於實際所得可請領之差額，原告即得視其損失多寡，
      依上揭規定，向被告求償。另原告此部分差額之損失，係
      被告不法短報原告薪資所致，被告自應負補足之責，兩造
      雖訂有前開所述之系爭同意書，然簽立當天，並未談及被
      告將原告薪資低報之情形，有證人顧建興所為之證詞：「
      （問：當天有談到你們將原告薪資低報的情形？）沒有」
      等語附卷可考（見本院卷第172 頁）；核與系爭同意書、
      授權委託書所載之內容：「事由：中華民國98年5 月1 日
      13 時30 分，乙方因不慎發生意外…」、「本人顧朝安為
      高安工程行之負責人，授權委託顧建興處理陳俊維98年5
      月1日 工作傷害賠償和解事宜。」（見本院卷第79、80頁
      ）相同，是兩造僅就本件職災事故發生後之民事賠償事宜
      達成和解，範圍並未涉及投保單位（即被告高安工程行）
      短報原告薪資致原告少領保險金之部分，應可認定，被告
      就原告因此短領金額所生之損失，仍應負賠償之責任。
    2.查被告替原告申報之薪資所得為每月19,200元，惟原告日
      薪為1,800 元，98年度月平均所得為45,000元，已如前述
      ，是被告高安工程行依勞工保險投保薪資分級表規定申報
      之月投保薪資，應為第22級43,900元。又查原告因本件職
      災事故，雙側腳跟骨粉碎性完全骨折、右側踝關節外傷性
      關節炎併關節僵硬，右腳踝關節永久失能，應得請領第11
      等級之職業傷病失能給付，有勞工保險局99年5月18日保
      給核字第099031014905號函文在卷可查（見本院卷第26
      頁），勞工保險局本應依原告經診斷永久失能之當月起，
      前6個月之平均月投保薪資43,900元（平均日投保薪資1,
      463元），發給第11等級之職業傷病失能給付240日，即
      351,120元（1463元×240日＝351,120元），惟事實上原
      告請領之失能給付總額僅為153,600元（見本院卷第26 頁
      ），短差197,520元，為原告所受之損失。另依勞工保險
      條例第34條、36條規定，原告因本次意外無法工作，致未
      能取得原有薪資，得請領職業傷害補償費或職業病補償費
      ，而職業傷害補償費及職業病補償費，依原告平均月投保
      薪資百分之70發給，每半個月給付1次，如經過1年尚未痊
      癒者，其職業傷害或職業病補償費減為平均月投保薪資之
      半數，但以1年為限。而依勞工保險局之審核，原告自本
      件職災事故發生起2年間，均得受領傷病給付，有勞工保
      險局98年8月10日保給核字第098021115578號函、98 年8
      月14日保給核字第098021155463號函、98年9月3日保給核
      字第098021181641號函、98年10月16日保給核字第
      098021214374號函、98年11月12日保給核字第0980212343
      10號函、98年12月7日保給核字第098021255872號函、99
      年1月4日保給核字第098021278302號函、99年3月15日保
      給核字第099021043414號函、99年4月15日保給核字第
      099021067958號函、99年5月18日保給核字第0990210941
      61號函、99年6月23日保給核字第099021121901號函、99
      年8月5日保給核字第099021156212號函、99年9月7日保給
      核字第099021183585號函、99年10月27日保給核字第
      099021222339號函、100年1月5日保給核字第09902128
      1720號函、100年1月26日保給核字第100021013154號函、
      100年4月20日保給核字第100021070770號函、100年5月16
      日保給核字第100021096862號函在卷可據（見本院卷第
      178-184、186-196頁），故以如上所敘，原告經診斷永久
      失能之當月起，前6個月之平均月投保薪資43,900 元（平
      均日投保薪資1, 463元）計算，原告應得請領之傷病給付
      總額為640,795元（1,463×70%×365＋1,463 ×50%×365
      ＝640,795，元以下四捨五入），然因被告為原告投保之
      薪資僅為19,200元，致原告請領之傷病給付總額僅為
      280,320元（見本院卷第178-184、186-196頁），短差達
      360,475元，屬原告所受之損失。是以，原告上開短領之
      保險金金額共計557,995元（197,520＋360, 475＝
      557,995），原告請求被告賠償上開金額之損失，為有理
      由，應予准許。
（四）再按合夥債務應先就合夥財產為清償，必合夥財產不足清
      償合夥債務時，始由各合夥人任清償之責；是合夥財產不
      足清償合夥之債務時，為各合夥人連帶責任之發生要件，
      債權人請求命各合夥人對於不足之額連帶清償，自應就此
      項要件之存在，負主張並舉證之責任（最高法院18年上字
      第387 號判例、83年度臺上字第816 號判決意旨可參）。
      經查，本件原告所得請求被告損害賠償之金額為557,995
      元，已敘述如前，而被告高安工程行為被告顧朝安與顧艷
      秋之合夥事業，依財政部臺灣省中區國稅局彰化分局檢附
      之被告高安工程行稅籍資料顯示（見本院卷第47-57 頁）
      ，其97、98年之營業淨利，以及98年之固定資產實均逾百
      萬，足已賠償本件之損害甚明，故身為被告高安工程行合
      夥人之被告顧艷秋、顧朝安，自無須與被告高安工程行對
      原告連帶負相關之損害賠償債任，原告此部分之請求，乃
      無理由，應予駁回。
（五）末按給付無確定期限者，依民法第229 條第2 項之規定，
      債務人於債權人得請求給付時，經其催告而未為給付，自
      受催告時起，負遲延責任；其經債權人起訴而送達訴狀者
      ，與催告有同一效力；而遲延之債務，以支付金錢為標的
      者，債權人得請求依法定利率計算之遲延利息；應負利息
      之債務，其利率未經約定，亦無法律可據者，週年利率為
      百分之5 ，民法第233 條第1 項、第203 條分別有明文。
      本件依勞工保險條例第72條第3 項之規定，請求保險金差
      額損害賠償之請求權於行為時即已發生，但其給付無確定
      期限，故原告併請求被告高安工程行應給付自起訴狀繕本
      送達之翌日即99年11月3 日起（見本院卷第44頁），至清
      償日止，按年息百分之5 計算之利息，乃屬有據。
五、綜上所述，原告本於勞工保險條例第72條第3 項之規定，請
    求被告高安工程行給付原告557,995 元，及自起訴狀繕本送
    達被告高安工程行之翌日即99年11月3 日起至清償日止，按
    年息百分之5 計算之利息，為有理由，應予准許。逾此範圍
    之請求，不應准許，應予駁回。
六、原告、被告高安工程行均陳明願供擔保聲請宣告假執行或免
    為假執行，經核原告勝訴部分，於法並無不合，爰分別酌定
    相當擔保金額宣告之。至於原告敗訴部分之請求既為無理由
    ，其假執行之聲請，已失所附麗，併予駁回。
七、本件事證已臻明確，兩造其餘之攻擊或防禦方法及事證，經
    本院詳加審酌後，核與本件判決結果不生影響，爰不逐一論
    述，附此敘明。
八、訴訟費用負擔之依據：民事訴訟法第79條。
中    華    民    國  100     年     9     月    6    日
                  民事第三庭    法  官  林秉暉
以上正本係照原本作成。
如對判決上訴，應於判決送達後20日內向本院提出上訴狀。如委
任律師提起上訴者，應一併繳納上訴審裁判費。
中    華    民    國  100     年     9     月    7    日
                                書記官  楊美芳